臺灣臺中地方法院刑事判決　　　　　　 100年度訴字第1064號
公　訴　人　臺灣臺中地方法院檢察署檢察官
被　　　告　李建霖
上列被告因搶奪等案件，經檢察官提起公訴（100年度偵字第53
27號），本院合議庭裁定由受命法官獨任進行簡式審判程序，判
決如下：
    主    文
李建霖竊盜，累犯，處有期徒刑伍月，扣案之鑰匙壹支沒收；又
意圖為自己不法之所有，搶奪他人之動產，未遂，累犯，處有期
徒刑拾月；又意圖為自己不法之所有，搶奪他人之動產，累犯，
處有期徒刑壹年。應執行有期徒刑貳年，扣案之鑰匙壹支沒收。
    犯罪事實
一、李建霖前因傷害案件，經法院判處有期徒刑5月確定，於民
    國97年11月5日執行完畢。竟意圖為自己不法之所有，基於
    竊盜、搶奪之各別犯意，而分別為下列不法行為：
  (一)意圖為自己不法之所有，基於竊盜之犯意，於100年2月22日
    晚間8時前之某時，在臺中市○里區○○路8號前，以其所有
    之鑰匙1支，竊取陳惠美所有、交由公公李文漢使用之車牌
    號碼JYW-496號重型機車，得手後騎乘該機車逃逸。
  (二)另意圖為自己不法之所有，基於搶奪之犯意，於100年2月25
    日上午11時40分許，騎乘前揭竊得之機車行經臺中市○○區
    ○○路105號前，見梁杏茹騎乘機車，將手提包掛在機車右
    側把手，認有機可乘，即從梁杏如機車右側靠近並伸手搶奪
    該手提包，梁杏茹因而人車倒地，遭李建霖騎乘機車拖行約
    7 、8公尺，因而受有右足、肘、膝擦挫傷之傷害（傷害部
    分未據告訴）。嗣李建霖因見梁杏如遭拖行距離過長且已有
    民眾發現，遂騎乘機車逃離，其本次搶奪犯行始未得逞。
  (三)另意圖為自己不法之所有，基於搶奪之犯意，於100年2月25
    日上午11時50分許，騎乘前揭竊得之機車行經臺中市○○區
    ○○路126號前，見陳惠美（與前開失竊機車之車主姓名相
    同但非同一人）騎乘輕型機車，將裡面放有現金新臺幣（下
    同）1445元、保溫瓶1瓶、NOKIA行動電話1支等物之黑色手
    提包置於機車腳踏板處，認有機可乘，即從陳惠美機車右側
    逼近並伸手搶奪該黑色手提包，得手後騎乘機車逃逸。嗣陳
    惠美大聲呼叫並在後追趕，適有行經該處之熱心民眾林道安
    見狀，即騎乘機車追趕李建霖，李建霖因遭追趕行車不穩，
    行經新生北路112號前不慎自摔倒地，起身後棄車逃跑，仍
    遭林道安與其他路人在和平街45巷巷口制伏，隨後為據報到
    場之警員逮捕，並當場扣得前開車牌號碼JYW-496號重型機
    車1台、黑色手提包1個、現金1445元、保溫瓶1瓶、NOKIA行
    動電話1支及李建霖所有之鑰匙1支（除鑰匙1支外，其餘均
    已發還）。
二、上開犯罪事實，業據被告李建霖於本院審理時坦承不諱，核
    與證人即李文漢、梁杏如、陳惠美（上開(三)被害人）、林道
    安於警詢，及證人陳惠美（上開(三)被害人）、林道安於偵查
    中證述等情節均相符合，並有上開(二)被害人梁杏如因遭被告
    拖行受有前述傷勢之行政院衛生署豐原醫院診斷證明書、上
    開(三)被害人陳惠美領回遭搶奪財物所出具之贓物認領保管單
    各1紙在卷可稽，復有被告所有供本案竊取車牌號碼JYW-496
    號重型機車所用之鑰匙1支扣案可資佐證，足見被告自白與
    事實相符。本案事證明確，被告犯行均堪認定，應依法論科
    。
三、核被告上開(一)犯行所為，係犯刑法第320條第1項之竊盜罪；
    上開(二)犯行所為，係犯同法第325條第3項、第1項之搶奪未
    遂罪；上開(三)犯行所為，則係犯同法第325條第1項之搶奪既
    遂罪。被告前揭所犯1次竊盜罪、1次搶奪未遂罪、1次搶奪
    既遂罪，犯意各別，行為互殊，應予分論併罰。被告前因傷
    害案件，經法院判處有期徒刑5月確定，於97年11月5日執行
    完畢，有卷附臺灣高等法院被告前案紀錄表可憑，其於有期
    徒刑執行完畢後，5年內故意再犯本件有期徒刑以上之數罪
    ，均為累犯，應依刑法第47條第1項規定，各加重其刑。被
    告上開(二)犯行，已著手於搶奪犯罪行為之實行而不遂，為未
    遂犯，其犯罪情節顯較既遂犯為輕，爰依刑法第25條第2項
    規定減輕其刑，並先加後減之。
四、爰審酌被告身體健全正值壯年，不思以正當途徑獲取財物，
    而竊取他人機車作為搶奪犯案工具，增加偵查犯罪之困難，
    並造成被害人財物損失，其飛車對女性機車騎士行搶之手段
    足以對被害人之人身安全產生危險，更已實際造成被害人梁
    杏如遭拖行受傷，詳如前述，被害人梁杏如並於本院審理時
    到庭表示其因本案身心受創，對臺灣社會治安感到憂慮，被
    告犯罪所生損害不輕，犯後坦認罪行，並當庭向被害人梁杏
    如鞠躬道歉，惟迄未賠償被害人損失等一切情狀，分別量處
    如主文所示之刑，並定其應執行之刑。扣案之機車鑰匙1支
    ，係被告所有供本案竊取車牌號碼JYW-496號重型機車所用
    之物，業據被告供明在卷，爰依刑法第38條第1項第2款規定
    諭知沒收。
五、檢察官雖請求依刑法第90條規定宣告令被告於刑前強制工作
    ，惟依刑法第90條第1項得宣告刑前強制工作者，必須符合
    有犯罪之習慣或因遊蕩或懶惰成息而犯罪，被告供稱係因老
    闆積欠薪水，房東又催繳房租始犯下本案，而依上述前案紀
    錄表所示，被告除業經塗銷之少年非行外，僅曾於96年間因
    傷害案件，經法院判刑確定，另於97年間因施用毒品案件，
    經送觀察、勒戒，除此之外別無其他犯罪紀錄，被告於本案
    行為前，並無任何財產犯罪紀錄，亦無連續密集犯下特定犯
    罪之情形，尚難認定其有犯罪之習慣或因遊蕩或懶惰成息而
    犯罪致有令入勞動場所強制工作之必要，爰不予宣告強制工
    作，附此敘明。
據上論斷，應依刑事訴訟法第273條之1第1項、第299條第1項前
段，刑法第320條第1項、第325條第1項、第3項、第25條第1項、
第2項、第47條第1項、第38條第1項第2款、第51條第5款，刑法
施行法第1條之1，判決如主文。
中    華    民    國   100    年    5     月    13    日
                  刑事第四庭    法  官  羅智文
以上正本證明與原本無異。
如不服本判決應於收受判決後10日內向本院提出上訴書狀，並應
敘述具體理由；其未敘述上訴理由者，應於上訴期間屆滿後20日
內向本院補提理由書（均須按他造當事人之人數附繕本）「切勿
逕送上級法院」。
                                書記官  洪菘臨
中    華    民    國   100    年    5     月    13    日
附錄論罪科刑法條全文
刑法第320條
意圖為自己或第三人不法之所有，而竊取他人之動產者，為竊盜
罪，處5年以下有期徒刑、拘役或5百元以下罰金。
意圖為自己或第三人不法之利益，而竊佔他人之不動產者，依前
項之規定處斷。
前二項之未遂犯罰之。
刑法第325條
意圖為自己或第三人不法之所有，而搶奪他人之動產者，處6月
以上5年以下有期徒刑。
因而致人於死者，處無期徒刑或7年以上有期徒刑，致重傷者，
處3年以上10年以下有期徒刑。
第 1 項之未遂犯罰之。